【裁判字號】    98,上訴,870
【裁判日期】    980810
【裁判案由】    公共危險
【裁判全文】
臺灣高等法院高雄分院刑事判決         98年度上訴字第870號
上  訴  人  臺灣高雄地方法院檢察署檢察官
被      告  甲○○
上列上訴人因被告公共危險案件，不服臺灣高雄地方法院97年度
訴字第1347號中華民國98年5 月19日第一審判決（起訴案號：臺
灣高雄地方法院檢察署97年度偵字第13116 號），提起上訴，本
院判決如下：
    主  文
上訴駁回。
    理  由
一、被告以外之人於審判外之言詞或書面陳述，除法律有規定者
    外，不得作為證據；被告以外之人於審判外之陳述，雖不符
    前4 條之規定，而經當事人於審判程序同意作為證據，法院
    審酌該言詞陳述或書面陳述作成時之情況，認為適當者，亦
    得為證據；刑事訴訟法第159 條第1 項、第159 條之5 第1
    項定有明文。本判決認定事實所引用之證據資料，除原已符
    合刑事訴訟法第159 條之1 至第159 條之4 ，及法律另有規
    定等傳聞法則例外規定得作為證據以外；其餘並非公務員違
    背法定程序所取得，檢察官、被告甲○○（下稱被告）於本
    院均同意作為認定事實之證據，且審酌各該證人或書面陳述
    作成時之情況，並無違法不當或證明力明顯過低之瑕疵，認
    為以之作為證據為適當，均得作為證據。
二、公訴意旨略以：被告基於放火燒燬他人所有物之犯意，於民
    國97年4 月3 日零時43分許，騎乘機車停放在高雄縣旗山地
    政事務所大門旁處，旋即步行沿高雄縣旗山鎮○○街往東再
    右轉中山路，於同日零時47分許，到達中山路115 號乙○○
    住處騎樓前，見乙○○所有車牌0320-TF 號自小貨車停放該
    處，即以明火點燃該車右前輪處附近之可燃物，致該自小貨
    車燒燬（毀損部分未據告訴），附近113 、117 、119 號騎
    樓之天花板遭燻黑致生公共危險，放火後，被告快步離開現
    場，並於同日零時50分許，返回騎機車停放處，騎乘機車沿
    平和路往西逃離，幸經丙○○發現報警及時撲滅，始未釀成
    更重大之災情；因認被告涉犯刑法第175 條第1 項之放火燒
    燬住宅以外他人所有物罪嫌；並以：(一)乙○○、丙○○及承
    辦員警吳貴霖之證詞、(二)火災原因報告書、(三)自小貨車遭燒
    燬之現場照片、(四)監視畫面暨擷取畫面照片、(五)被告本人照
    片、(六)該案現場圖、該案監路系統點圖、該案嫌犯出現點圖
    、該案作案動線圖、該案嫌犯出現點距離圖、該案逃離動線
    圖、該案監路系統點時間誤差圖、該案嫌犯作案動線圖，資
    為主要論據。
三、按犯罪事實應依證據認定之，無證據不得認定犯罪事實；不
    能證明被告犯罪者，應諭知無罪之判決；刑事訴訟法第154
    條第2 項、第301 條第1 項定有明文。檢察官就被告犯罪事
    實，應負舉證責任，並指出證明之方法，亦為同法第161 條
    第1 項所明定。因此，檢察官對於起訴之犯罪事實，應負提
    出證據及說服之實質舉證責任，倘其所提出之證據，不足為
    被告有罪之積極證明，或其指出證明之方法，無從說服法院
    以形成被告有罪之心證，基於無罪推定之原則，自應為被告
    無罪判決之諭知。所謂認定犯罪事實之證據，係指足以認定
    被告確有犯罪行為之積極證據而言，如未發現相當證據，或
    證據不足以證明，自不能以推測或擬制之方法，以為裁判基
    礎。且刑事訴訟上證明之資料，無論其為直接證據或間接證
    據，均須達於通常一般人均不致於有所懷疑，而得確信其為
    真實之程度，始得據為有罪之認定，若其關於被告是否犯罪
    之證明未能達此程度，而有合理性懷疑之存在，致使無從形
    成有罪之確信，根據「罪證有疑、利於被告」之證據法則，
    即不得遽為不利被告之認定。以情況證據（即間接證據）斷
    罪時，尤須基於該證據在直接關係上所可證明之他項情況事
    實，本乎推理作用足以確證被告有罪，方為合法，不得徒憑
    主觀上之推想，將一般經驗上有利被告之其他合理情況逕予
    排除。
四、訊據被告否認有放火燒車之犯行，辯稱：案發當晚係與友人
    至火鍋店飲酒用餐，嗣即返家觀看電視、入房就寢，未再出
    門等語。經查：
  (一)97年4 月3 日零時47分許，有人在高雄縣旗山鎮○○路115
    號住處騎樓前，以明火點燃乙○○所有車牌0320-TF 自小貨
    車右前輪附近之可燃物，以致該自小貨車燒燬，附近113 、
    117 、119 號騎樓之天花板遭燻黑等情，雖據乙○○、丙○
    ○指證，並有火災原因報告書、該自小貨車遭燒燬之現場照
    片12張可稽（偵查卷第48頁至第72頁）。然依乙○○所稱：
    「我在睡覺，是我太太丙○○發現起火，我在案發當時並未
    看見被告出現在旗山地政事務所或我家附近」（偵查卷第11
    、61頁；原審卷第54、55頁）；且丙○○亦稱：「縱火當時
    ，我與先生乙○○在睡覺，我發現有聲音，拉開鐵門發現有
    火，就叫我乙○○起床，我就報警；不知道誰是放火者，是
    警察調閱離案發現場約100 公尺之平和街48號監視器拍到影
    像；我覺得影像中的人很像被告」（偵查卷第9 頁；原審卷
    第57、58頁）等情觀之，乙○○、丙○○在火災發生以前，
    應該沒有親眼目睹被告即為縱火之人。
  (二)依承辦員警吳貴霖所稱：「案發後，調閱附近之監視器，調
    到附近之高雄縣旗山鎮○○街地政事務所前面之監視器畫面
    ，發現有個人形跡很可疑，感覺很慌張，該人起初騎機車由
    東往西沿平和街至地政事務所，將機車停在地政事務所大門
    旁邊，然後人就沿平和街向東方往回走，之後由東往西沿平
    和街跑回，接著騎機車沿平和街朝西方向離開，我將監視畫
    面洗出來，問乙○○、丙○○及被告之弟吳威福，也都認為
    該畫面中的人很像被告」（偵查卷第43頁；原審卷第60頁）
    ，則被告被指為縱火之人，乃係在監視器畫面所出現男子之
    影像，經由乙○○、丙○○辨識結果，認為該名男子與被告
    本人有相似之情，然將監視錄影畫面及被告本人照片送請內
    政部警政署刑事警察局鑑定結果，認為：「經擷取光碟監視
    畫面檔案人形影像，再以Adobe Photoshop 軟體處理結果，
    因其原始圖像過於模糊且所含之原始資訊不足，仍未能有效
    比對人貌」（原審卷第36至38頁），足見該監視畫面並非清
    晰至足以辨識影像中人物之身分，自難憑該監視器畫面所截
    取之影像，供作辨識判讀之基礎。
  (三)依監路系統點圖所示之相關位置（偵查卷第24頁），該路口
    監視器架設於高雄縣旗山鎮○○街地政事務所前面，距案發
    現場即高雄縣旗山鎮○○路115 號，除有一大段距離外，兩
    地間尚有直角轉角，並非直線或平行無阻，並無地理位置之
    直接關係，衡情該監視器並無法攝錄到案發當時情形。且經
    勘驗該監視畫面結果，乃係：「有名男子、平頭、身穿淺色
    長外套、深色長褲、騎機車，從畫面左下方往畫面右上方騎
    過去（車牌反光，看不到），並右轉停車在乙輛貨車後面；
    該男子站在停車處一會兒後（因畫面右方有輛貨車，無法看
    清楚該男子動作），該男子在停車周圍附近走幾步又回到停
    車處，該男子從停車處開始往回走，往畫面左下方方向走過
    去；該男子從畫面右方走到左方；該男子從畫面下方跑到畫
    面上方，該男子跑回之前停車地方，騎車往畫面上方駛去」
    （原審卷第14、15頁），確無紀錄到任何有關縱火當時之情
    形，縱認該名男子即為被告，亦無法證明其出現在平和路上
    ，係與本件縱火事件具有直接必要之關連。
  (四)至於丙○○雖稱：「案發前1 、2 個月，被告酒後在凌晨零
    點至1 點左右來敲門，要我起床幫忙打電話給他弟弟，要載
    他回去；共有兩次，其中一次他弟弟有來載他」（偵查卷第
    75頁），然此僅能證明被告酒後情緒控管不佳，會在深夜敲
    門叫人而已，既無法證明被告案發當天復有相同情形，且乙
    ○○、丙○○亦稱除此以外，其等與被告間並無恩怨、糾紛
    或不愉快之事（偵查卷第75頁；原審卷第54、57頁），是被
    告是否因此而具有縱火燒車之動機，殊有可疑。況承辦員警
    吳貴霖亦稱：「停放機車的地方，監視器並沒有拍到車牌號
    碼；在被燒燬之自小貨車車身、鐵門、車上紙箱或其他物品
    ，鑑識人員並沒有採集到指紋」（原審卷第61頁），並無不
    利於被告之物理上跡證殘留現場可資比對確認。至於高雄縣
    警察局旗山分局建國派出提出之該案現場圖、該案監路系統
    點圖、該案嫌犯出現點圖、該案作案動線圖、該案嫌犯出現
    點距離圖、該案逃離動線圖、該案監路系統點時間誤差圖、
    該案嫌犯作案動線圖等，均係承辦員警主觀研判嫌犯如何作
    案及脫離現場之意見，要非當時發生之客觀真實經過，並不
    足作為認定被告是否有縱火犯行之依據；另火災原因報告書
    及自小貨車遭燒燬之現場照片，亦僅能證明案發現場有遭人
    放火之事實，均不足以作為被告有放火行為之證據。
五、綜上所述，本件公訴人認被告所涉放火罪所憑之證據，尚無
    從說服本院達於通常一般之人均不致有所懷疑，而得確信其
    為真實之程度，即難據以為被告不利認定。此外，復查無其
    他積極證據足認被告確有放火之犯行，既不能證明被告犯罪
    ，自應依法為無罪之諭知。原審以被告罪證不足，而為被告
    無罪之諭知，核無違誤；檢察官上訴意旨，認原審未為有罪
    判決為不當，為無理由，應予駁回。
據上論斷，應依刑事訴訟法第368 條，判決如主文。
本案經檢察官鄭銘謙到庭執行職務。
中    華    民    國    98    年    8     月    10    日
                  刑事第五庭    審判長法  官  曾永宗
                                      法  官  任森銓
                                      法  官  王伯文
以上正本證明與原本無異。
如不服本判決應於收受本判決後10日內向本院提出上訴書狀，其
未敘述上訴理由者，並得於提起上訴後10日內向本院補提理由書
狀（應附繕本）「切勿逕送上級法院」。
中    華    民    國    98    年    8     月    10    日
                                      書記官  黎  珍


司法院資訊處製作；財團法人民間司法改革基金會備份。
